【裁判字號】    98,中簡上,204
【裁判日期】    980421
【裁判案由】    家庭暴力防治法之傷害
【裁判全文】
臺灣臺中地方法院刑事判決           98年度中簡上字第204號
上  訴  人  臺灣臺中地方法院檢察署檢察官
被      告  丙○○
上列被告因家庭暴力防治法之傷害案件，不服本院臺中簡易庭97
年度中簡字第3539號中華民國97年12月23日第一審刑事簡易判決
（聲請簡易判決處刑案號：臺灣臺中地方法院檢察署97年度偵字
第24118號），提起上訴，本院管轄之第二審合議庭判決如下：
    主    文
上訴駁回。
    犯罪事實
一、緣乙○○與丙○○為姐弟，二人具有家庭暴力防治法第3條
    第4款所定2親等旁系血親之家庭成員關係，甫於民國97年8
    月間因母喪之財產繼承及處理喪事細節發生糾紛，丙○○竟
    基於傷害之犯意，於97年8月29日上午11時許，前往臺中縣
    太平市○○路○段83號之乙○○住處，徒手捉住乙○○之右
    手手臂，並推乙○○頭部，乙○○因而倒地，頭部撞及地上
    ，致受有頭部外傷合併腦震盪、左側胸壁及右上臂挫傷之傷
    害。
二、案經乙○○訴由臺中縣警察局太平分局報請臺灣臺中地方法
    院檢察署檢察官偵查後，聲請為簡易判決處刑。
    理    由
壹、對證據能力之說明：
一、按被告以外之人（包括證人、鑑定人、告訴人、被害人及共
    同被告等）於審判外之陳述，雖不符刑事訴訟法第159條之1
    至之4等之規定，而經當事人於審判程序同意作為證據，法
    院審酌該言詞陳述或書面陳述作成時之情況，認為適當者，
    亦得為證據；當事人、代理人或辯護人於法院調查證據時，
    知有刑事訴訟法第159條第1項不得為證據之情形，而未於言
    詞辯論終結前聲明異議者，視為有前項之同意，同法第159
    條之5定有明文。立法意旨在於傳聞證據未經當事人之反對
    詰問予以核實，原則上先予排除。惟若當事人已放棄反對詰
    問權，於審判程序中表明同意該等傳聞證據可作為證據；或
    於言詞辯論終結前未聲明異議，基於尊重當事人對傳聞證據
    之處分權，及證據資料愈豐富，愈有助於真實發見之理念，
    且強化言詞辯論主義，使訴訟程序得以順暢進行，上開傳聞
    證據亦均具有證據能力。本案告訴人乙○○於警詢時、偵查
    中之指述，及證人己○○即告訴人之孫女於警詢時之證述，
    其性質雖屬證人於審判外之陳述，而為傳聞證據，且查無符
    合刑事訴訟法第159條之1至之4之情形，然其所為之上開警
    詢、偵訊筆錄內容，業經本院審理時予以提示並告以要旨，
    並經檢察官、被告丙○○表示意見，當事人已知上述警詢筆
    錄乃傳聞證據，且均未於言詞辯論終結前，對該警詢筆錄內
    容異議，本院審酌上開筆錄作成時，並無人情施壓或干擾，
    亦無不當取供之情形，認為以之作為本案之證據亦屬適當，
    而有證據能力。
二、次按從事業務之人於業務上或通常業務過程所須製作之紀錄
    文書、證明文書，除顯有不可信之情況外，得為證據，刑事
    訴訟法第159條之4第2款已定有明文。又醫師法第12條第1項
    規定：醫師執行業務時，應製作病歷，並簽名或蓋章及加註
    執行年、月、日。第2項規定：前項病歷，除應於首頁載明
    病人姓名、出生年、月、日、性別及住址等基本資料外，其
    內容至少應載明下列事項：一就診日期。二主訴。三檢查項
    目及結果。四診斷或病名。五治療、處置或用藥等情形。六
    其他應記載事項。因此，醫師執行醫療業務時，不論患者是
    因病尋求診療，或因特殊目的而就醫，醫師於診療過程中，
    應依醫師法之規定，製作病歷，此一病歷之製作，均屬醫師
    於醫療業務過程中所須製作之紀錄文書，而且每一醫療行為
    均屬可分，因其接續之看診行為而構成醫療業務行為，其中
    縱有因訴訟目的，例如被毆傷而尋求醫師之治療，對醫師而
    言，仍屬其醫療業務行為之一部分，仍應依法製作病歷，則
    該病歷仍屬業務上所製作之紀錄文書，與通常之醫療行為所
    製作之病歷無殊，自屬刑事訴訟法第159條之4第2款所稱從
    事業務之人於業務上所須製作之紀錄文書，而診斷證明書係
    依病歷所轉錄之證明文書，自仍屬本條項之證明文書，業經
    最高法院著有97年度臺上字第666號、96年度臺上字第1957
    號判決意旨可參。據此，本案國軍臺中總醫院附設民眾診療
    服務處張迪生醫師於97年9月2日所出具之診斷證明書，既係
    依據告訴人乙○○前往該院就診過程之病歷所轉錄，參照前
    述說明，自屬刑事訴訟法第159條之4第2款所稱從事業務之
    人於業務上或通常業務過程所須製作之證明文書，復無具體
    事證顯示該診斷證明書存有詐偽或虛飾之情事，核無該法條
    所定顯有不可信之特別情況，自亦得為證據。
貳、得心證之理由：
一、訊據被告丙○○固坦承因不滿告訴人乙○○在母喪做頭七時
    到場鬧事，且至父親住院之醫院爭執財產問題，故於97年8
    月29日上午11時許，前往臺中縣太平市○○路○段83號之乙○○住處罵告訴人等情，惟矢口否認有何傷害告訴人乙○○
    之犯行，辯稱：其只有以左手捏乙○○的臉頰，並沒有碰到
    乙○○的肩膀，也沒有把乙○○推到地上，且當二名警員到
    場時，乙○○還到騎樓對其大小聲，並舉手要打其，所以乙○○說她有受傷是亂講的云云。然查：
  (一)被告與告訴人二人如何因前述糾葛而有肢體上之接觸等情，
    業據告訴人於警詢時及偵查中指訴歷歷，並經證人己○○於
    本院審理時到庭證述：案發那天其放假，當天是屬於星期六
    與星期日的假日，其聽到樓下有吵架的聲音，走到客廳，看
    到舅公（即被告）用右手捏阿媽（即告訴人）右肩的上手臂
    ，然後故意把阿媽推到地上1次等語明確，核與證人己○○
    於警詢時證述「我看到我小舅公（即被告）用手捏我奶奶（
    即告訴人）的手臂，將我奶奶推到在地上並罵她」等情相符
    。再者，告訴人因被告之徒手推擊，致受有頭部外傷合併腦
    震盪、左側胸壁及右上臂挫傷之傷害，亦有國軍臺中總醫院
    附設民眾診療服務處診斷證明書1份在卷可稽，且該診斷證
    明書之「附註意見」欄載明：「該員自述被打，於97年8月
    29日至本院急診室就診病患意識清楚、四肢活動正常，右上
    臂一處瘀傷，主述右上臂及左胸疼痛」等語，亦與證人己○○所證述之被告傷害告訴人之情節吻合，顯見告訴人所指其
    與被告間確有因上揭糾紛而遭被告出手推擠倒地一節，並非
    虛妄，是被告辯稱：僅有以左手捏乙○○的臉頰云云，即無
    可採。
  (二)被告雖質以前揭診斷證明書所載告訴人所受傷勢是否因本案
    衝突所造成云云。然觀諸告訴人所提出之上開診斷證明書，
    已書明係97年8月29日本案案發當日之就診紀錄，顯見告訴
    人並無蓄意延誤就醫診治之情事，自堪為本案被告傷害犯行
    之憑斷；且該診斷證明書所記載告訴人所受傷勢位置為頭部
    外傷合併腦震盪、左側胸壁及右上臂挫傷，與告訴人所指稱
    遭被告徒手捉住其右手手臂，並推其頭部，因而倒地，頭部
    撞及地面所可能導致之震盪與傷勢程度適正相符，是被告前
    揭對告訴人之肢體捉、推與告訴人所受之傷害結果間，具有
    相當因果關係，亦足認定。
  (三)又證人丁○○即案發當時任臺中縣警察局太平分局頭汴派出
    所警員到庭證述：97年8月29日其前往長龍路處理家庭糾紛
    ，到現場時，看到丙○○站在門口，乙○○在家裡一直哭，
    其進去詢問乙○○發生何事，乙○○說丙○○將她打傷，其
    問乙○○有無受傷，乙○○說她有受傷，其當場問乙○○是
    否要提告，乙○○說不用，只需要把丙○○請離開現場即可
    ，其就把丙○○勸離乙○○的住家，然後告訴乙○○若要提
    傷害告訴，就要去醫院檢具驗傷單，其並無看到乙○○有在
    騎樓處舉手要打人之舉動等情綦詳；且證人甲○○即臺中縣
    警察局太平分局頭汴派出所警員到庭證稱：於97年8月29日
    其是值班警員，受理報案時，因為輪值處理的警員丁○○距
    離報案地點較遠，所以副所長指派其前往瞭解，其到達現場
    後，看到丙○○站在他停在騎樓外面的車子旁邊，乙○○本
    來在屋內，看到警察來時，她就出來到騎樓，說希望丙○○
    可以離開，在騎樓時，乙○○與丙○○間並無接觸，乙○○
    亦無要毆打丙○○的動作，當時乙○○有說她手部受傷，其
    有請乙○○到醫院驗傷，並請丙○○離開後，其才返所等語
    屬實，並有證人丁○○、甲○○當庭提出之臺中縣警察局太
    平分局頭汴派出所員警工作紀錄簿1份存卷可佐，自堪認告
    訴人於證人丁○○、甲○○到場處理時，並無另在騎樓有對
    被告大小聲，甚至舉手欲毆打被告之舉動。況依證人丁○○
    、甲○○之證言，尚足顯告訴人於警員到場時，即向警員表
    達其因被告之行為而受有傷害之情。再者，證人丁○○、甲○○於被告出手傷害告訴人時，既無在場目睹，其證詞即無
    法資為被告有利之證明。是被告辯稱：警員丁○○、甲○○
    到場處理時，乙○○還到騎樓對其大小聲，並舉手要打其，
    所以乙○○說她有受傷是亂講的云云，實無可取。
  (四)綜上，被告前揭所為之辯述，無非事後徒卸刑責之詞，委無
    可採。本案事證明確，被告傷害告訴人之犯行，洵堪認定。
二、核被告所為，係犯刑法第277條第1項之普通傷害罪。原簡易
    判決因認被告傷害罪行事證明確，適用刑法第277條第1項、
    第41條第1項前段，刑法施行法第1條之1第1項、第2項前段
    之規定，判處被告拘役20日，並諭知易科罰金之折算標準，
    其認事用法並無違誤，量刑亦稱妥適。
三、檢察官提起上訴之意旨略以：丙○○故意傷害乙○○，事後
    毫無悔意，且未賠償乙○○醫藥費，原審僅諭知拘役20日，
    顯然輕重失衡，爰依法提起上訴等語。惟按刑罰之量定，固
    屬法院自由裁量之職權行使，但仍應審酌刑法第57條所列各
    款事由及一切情狀，為酌量輕重之標準，並非漫無限制；在
    同一犯罪事實與情節，如別無其他加重或減輕之原因，下級
    審法院量定之刑，亦無過重或失輕之不當情形，則上級審法
    院對下級審法院之職權行使，原則上應予尊重，此有最高法
    院85年度臺上字第2446號裁判意旨可資參酌；是法律賦予審
    判者自由裁量權，雖此項裁量權之行使，並非得以任意或自
    由為之，仍應受一般法律原則之拘束、符合法律授權之目的
    ，並受法律秩序之理念、法律感情及慣例所規範，亦即法官
    量刑權固為受法律拘束之裁量原則，但其內涵、表現仍將因
    各法官的理念、價值觀、法學教育背景的不同而異，是以自
    由裁量的界限實難有客觀的解答，端賴法官於個案審判時，
    依個案事由加以審酌，倘無裁量濫用情事，要難謂其有不當
    之處。次按刑事簡易判決得無庸就刑法第57條規定事項所審
    酌之情形，加以記載說明，此觀刑事訴訟法第454條規定自
    明；本案原審依簡易判決程序處刑，雖未就刑法第57條所列
    各款例示事由之審酌於判決中詳加記載量刑依據，惟依前揭
    法條、說明，尚不得即謂原審未加以審酌前開事由而遽認其
    判決不適法，殆無疑義。另本案被告所犯刑法第277條第1項
    之傷害罪，係屬法定刑3年以下有期徒刑、拘役或1千元以下
    罰金之罪刑，原審之量刑並未逾越法定刑範圍而為刑罰之諭
    知；而原審已依刑事訴訟法第454條第2項規定，逕行引用起
    訴書，詳細記載認定之犯罪事實、證據及應適用之法條，顯
    已審酌被告前無有期徒刑以上刑之宣告之前科、傷害告訴人
    之方式、告訴人受傷之程度、被告犯後未能坦承犯行、未與
    告訴人和解等一切情狀，而於法定刑度範圍內量處被告拘役
    20日，並諭知易科罰金之折算標準，自難謂原審有何違法失
    當之處。此外，本案又查無其他足資加重所科刑度之事由，
    檢察官上訴爭執本件量刑過輕，其上訴尚非有據，應予駁回
    。
據上論斷，爰依刑事訴訟法第455條之1第1項、第3項、第368條
，判決如主文。
本案經檢察官戊○○到庭執行職務。
中    華    民    國    98    年    4     月    21    日
                  刑事第三庭  審判長法  官  周瑞芬
                                    法  官  陳思成
                                    法  官  李慧瑜
以上正本證明與原本無異。
不得上訴。
                                    書記官  孫立文
中    華    民    國    98    年    4     月    21    日


司法院資訊處製作；財團法人民間司法改革基金會備份。
